【裁判字號】    95,上易,135
【裁判日期】    951004
【裁判案由】    履行契約等
【裁判全文】
臺灣高等法院臺中分院民事判決         95年度上易字第135號
上訴人即
追加被告    乙○○
訴訟代理人  張智學律師
被  上訴人  戊○○
被上訴人即
追 加 原告  丁○○
共      同
訴訟代理人  蘇慶良律師
上列當事人間履行契約等事件，上訴人對於民國95年3月7日臺灣
彰化地方法院94年度訴字第758號第一審判決提起上訴，被上訴
人丁○○於本院提起追加之訴，本院於民國95年9月20日言詞辯
論終結，判決如下：
    主  文
上訴駁回。
追加被告即上訴人應再給付追加原告即被上訴人丁○○新臺幣柒
萬貳仟元，及自民國九十五年四月二十六日起至清償日止按年息
百分之五計算之利息。
第二審及追加之訴訴訟費用均由上訴人即追加被告負擔。
追加原告即被上訴人丁○○就追加部分所為假執行之聲請駁回。
    事實及理由
甲、程序部分：
    按訴狀送達後，原告不得將原訴變更或追加他訴，但請求之
    基礎事實同一、擴張應受判決事項之聲明及不甚礙被告之防
    禦及訴訟之終結者，不在此限，民事訴訟法第255條第1項但
    書第2、3及7款定有明文，上開規定並為第二審所準用（民
    事訴訟法第446條第1項但書參照）。經查，被上訴人丁○○
    於原審本於租賃契約之法律關係，訴請上訴人給付自94年2
    月28日起計8個月之租金新台幣（下同）144,000元，及自起
    訴狀繕本送達翌日即民國94年11月1日起至清償日止，按年
    息5％計算之法定遲延利息，經原審判決其勝訴後，丁○○
    於95年4月25日在本院提起追加之訴（其訴狀誤載為附帶上
    訴），請求追加被告即上訴人應給付其自94年11月份起至95
    年2月28日止合計4個月之租金72,000元及自追加起訴狀繕本
    送達翌日即95年4月26日起至清償日止按年息百分之5計算之
    利息（見本院卷第21、22、27、108頁），雖未經上訴人同
    意，惟揆諸首開規定，追加原告即被上訴人丁○○所為上開
    追加之訴既與原訴請求之基礎事實同一，屬擴張應受判決事
    項之聲明，且不甚礙上訴人之防禦及訴訟之終結，應予准許
    ，核先敘明。
乙、實體部分：
壹、聲明部分：
一、上訴人方面：
  (一)上訴聲明：(1)原判決關於命上訴人給付部分，及該部分假執
    行之宣告，暨訴訟費用之裁判均廢棄。(2)上開廢棄部分，被
    上訴人在第一審之訴及假執行之聲請均駁回。
  (二)追加之訴答辯聲明：追加之訴駁回。
二、被上訴人方面：
  (一)被上訴人蘇淑媜方面：駁回上訴
  (二)被上訴人即追加原告丁○○方面（下稱被上訴人丁○○）：
    1.答辯聲明：駁回上訴。
    2.追加之訴訴之聲明：(1)追加被告即上訴人應再給付追加
      原告即被上訴人丁○○72,000元，及自追加起訴狀繕本送
      達翌日即95年4月26日起至清償日止按年息百分之5計算之
      利息。(3)願供擔保請准宣告假執行。
貳、陳述及理由方面：
一、被上訴人主張：
(一)、被上訴人戊○○與上訴人訂立後述讓渡書前，與被上訴人丁
    ○○訂立租賃契約，約定被上訴人戊○○以每月18,500元代
    價（含租金18,000元及電視收視費、水電費500元）向被上
    訴人丁○○承租雲林縣土庫鎮○○路86號房屋（下稱系爭房
    屋），租期自93年11月15日起至94年11月14日止，並雇用訴
    外人即醫師陳志炎經營和生診所。於94年1月初，被上訴人
    戊○○刊登診所經營權讓渡廣告，上訴人知悉後即於94年2
    月21日付定金3萬元，同日由被上訴人戊○○書立讓渡書（
    下稱系爭讓渡書），言明已受有定金，餘額於94年2月25日
    付清，並完成負責醫師變更手續，上訴人再於94年2月23日
    與被上訴人戊○○訂立讓渡書，約定診所讓渡金40萬元（含
    前開定金），並由上訴人自94年2月28日起承擔給付租金予
    被上訴人丁○○之債務。被上訴人戊○○於訂立讓渡書後，
    因結束診所之經營，遂以20萬元資遣陳志炎，復於94年2月
    26日依約點交系爭房屋。然上訴人點交後竟失去聯絡，至94
    年10月止仍未給付被上訴人戊○○讓渡金尾款37萬元，亦未
    給付被上訴人丁○○自94年3月份起至94年10月份止（原審
    誤載為自94年2月28日起）共8個月以每月18,000計算合計
    144,000元之房屋租金，且本件係因可歸責於上訴人致給付
    不能，致被上訴人戊○○支付20萬元資遣費予陳志炎而受有
    損害，亦應由上訴人負賠償責任。被上訴人戊○○本於讓渡
    契約之法律關係，被上訴人丁○○本於租賃契約及債務承擔
    之法律關係，求為命上訴人給付被上訴人戊○○57萬元（含
    讓渡金尾款37萬元、給付20萬元資遺費之損害）本息、給付
    被上訴人丁○○144,000 元本息之判決（原審駁回被上訴人
    戊○○請求上訴人給付因支付資遣費所受損害20萬元部分，
    被上訴人蘇淑媜未聲明不服，該部分業已確定）。
(二)、被上訴人在本院補充陳述：
  (1)被上訴人戊○○部分：
    本件讓渡契約非為要物契約，且因雙方於於94年2月26 日
      之切結書中表明上訴人尚欠被上訴人蘇淑媜37萬元及願自
      94年2月26日起清償，而未再附條件，或不再如雙方於94
      年2月23日在系爭讓渡書第7條約定：「九十四年二月二十
      五日前需付清全部款項新台肆拾萬元正，否則讓渡無效．
      ．」，亦即雙方同意94年2月23日之系爭讓渡契約有效，
      不受系爭讓渡契約第7條拘束，即不再附條件。況系爭契
      約若未生效，及雙方如非有意繼續履約，不願再受系爭讓
      渡契約第7條可能無效之拘束，何須於94年2月26日全數點
      交診所物品予上訴人，且再次表示上訴人尚欠尾款37萬元
      ，上訴人辯稱系爭讓渡契約未成立等語，顯屬無稽。
    被上訴人戊○○刊登廣告後，有數位醫師與其接洽，上訴
      人詢問是否有其他醫師可與之合作或受僱？被上訴人戊○
      ○乃將前來詢問之其他醫師如吳宗賢等人之名單給上訴人
      ，由上訴人自行接洽，上訴人最後與何人接洽或合夥後由
      其他醫師名義來與被上訴人戊○○簽約，被上訴人戊○○
      均無意見。最後上訴人究竟係決定自己開業，或其他醫師
      無意願與上訴人合夥，或謊稱因吳宗賢借貸關係而不願與
      吳宗賢合作，上訴人未曾告訴被上訴人戊○○．均非被上
      訴人戊○○所得過問或干涉。
    上訴人於94年2月27日以後「主觀拒絕給付」，無論係尾
      款之給付遲延或不能給付，均無解於該渡契約之給付尾款
      責任。上訴人雖抗辯其事後已與裝潢、廣告店家解約等語
      ，然在被上訴人戊○○將診所物品點交予上訴人，及不知
      上訴人去向後，配合裝潢、廣告店工人裝潢，且在工人日
      後告知上訴人未給付價金情形下，以拍照方式保存證據，
      亦屬常情，自不足以因被上訴人戊○○配合處理裝潢事宜
      ，即謂雙方已解除讓渡契約。
  (2)被上訴人丁○○部分：上訴人與被上訴人蘇淑媜簽訂讓渡書
    ，由上訴人承擔自94年2月28日以後就系爭房屋之租金債務
    ，被上訴人蘇淑媜與被上訴人丁○○原簽訂之租賃契約到期
    後，視為不定期限租賃契約，該租金債務既由上訴人承擔，
    上訴人即應給付租金，惟上訴人迄未給付每月18,000元之租
    金，其中自94年3月起合計8個月即至同年10月份日止之租金
    共144,000 元業經原審判決上訴人應給付予被上訴人丁○○
    ，爰再追加起訴請求上訴人給付至95年2月28日止4個月之租
    金合計72,000元（被上訴人丁○○於95年4月25日書狀載明
    係請求自94年11月2日起至95年2月28日止共4個月之租金債
    務〔見本院卷第23頁〕，嗣於95年9月20日言詞辯論期日提
    出之民事辯論意旨狀，業已表明係追加請求除前開8個月以
    外，算至95年2月28日止4個月之租金，是其追加請求上訴人
    給付租金期間應為94年11月1日起至95年2月28日止共4個月
    之租金，而非前述94年11月2日起至95年2月28日止之租金）
    。
二、上訴人則以：
  (一)被上訴人戊○○告上訴人詐欺刑事案件，業經臺灣嘉義地方
    法院檢察署檢察官以94年度偵字第4358號不起訴處分書為不
    起訴處分確定在案，本件係因上訴人不願擔任上開診所之負
    責醫師，故被上訴人戊○○收受定金後，乃書立字據承諾完
    成負責醫師之變更手續，兩造並於讓渡書第6條、第7條附有
    以變更診所負責醫師為發生效力之停止條件。詎因被上訴人
    戊○○介紹之鍾姓醫師已另至他處任職，其介紹之訴外人吳
    宗賢又未具醫師資格，兩造乃於94年2月27日相約至診所確
    認讓渡契約無效，由被上訴人戊○○當場沒收定金、收回診
    所遙控器，此由兩造電話錄音、戊○○在前開偵查案件偵查
    中之供述及其提供與陳志炎訂立之合約書範本，皆足認系爭
    讓渡書係附有停止條件，且因條件不成就而不發生效力，上
    訴人與被上訴人戊○○亦無承擔租金債務之合意。況上訴人
    已寄發表明系爭讓渡書不生效力並願放棄定金之聲明書予被
    上訴人戊○○，系爭讓渡書既不生效力，上訴人自無須依該
    讓渡書約定給付讓渡金尾款予被上訴人戊○○。再被上訴人
    間簽訂之租賃契約雖屬實在，但上訴人並未與被上訴人丁○
    ○訂立租賃契約，被上訴人亦均未點交系爭房屋予上訴人，
    上訴人與被上訴人戊○○簽訂之系爭讓渡契約既因停止條件
    不成就而不生效力，是縱上訴人曾接獲被上訴人丁○○表示
    同意債務承擔之存證信函，上訴人仍無承擔給付租金之義務
    。
  (二)在本院之補充陳述：
  (1)上訴人具有醫師資格，由於對外負債，不合適擔任醫院診所
    之負責醫師，僅有擔任服務醫師之意願，而被上訴人在台灣
    醫界2005，Vol.48期會員服務廣告，刊載雲林縣診所徵服務
    醫師，上訴人需要工作即依照服務廣告所記載之電話（00-0
    000000、0000000000）聯絡洪太太（即被上訴人）。經被上
    訴人洪太太多次以電話聯繫上訴人（電話：0000000000），
    表示希望讓渡位於雲林縣土庫鎮馬光之合生診所，上訴人以
    不合適為由拒絕，然被上訴人戊○○稱可介紹負責醫師予上
    訴人，並介紹自稱訴外人吳宗賢醫師予上訴人，上訴人與吳
    宗賢第一次見面之後，吳宗賢自稱為台大畢業，願意擔任負
    責醫師，並指示合生診所內部應如何修改云云，上訴人與吳
    宗賢第二次見面時，吳宗賢再次表示願意登記為診所負責人
    ，向上訴人借款5萬元，上訴人沒有那麼多錢，僅借予吳宗
    賢15,000元。上訴人因為吳宗賢願意擔任負責醫師，同意受
    讓該診所，並給付被上訴人戊○○3萬元之定金，上訴人請
    被上訴人書寫收據，由上訴人戊○○人書寫收據予上訴人，
    被上訴人戊○○人將上訴人姓名之最後一字誤繕為『新』，
    上訴人本來就想改姓名，覺得沒有大礙，亦未更正。嗣94
    年2月25日上訴人因戊○○所介紹之吳宗賢一再拖延交出執
    照變更負責人，戊○○一再電話催促，並保證上訴人若按吳
    醫師指示整修診所招牌及裝潢，吳醫師一定會按約前來，交
    付執照，登記為負責人，可以先將遙控器借予上訴人，以便
    進入診所裝潢。94年2月26日於合生診所見面，戊○○當場
    叫來木工，以裝潢期間，恐診所內東西失竊為由，要求上訴
    人簽切結書，以確保診所內物品之完整，上訴人表示尚未確
    定吳醫師是否依約交付證書擔任負責醫師，拒絕接受診所內
    之鑰匙，當場由被上訴人戊○○刪除鑰匙10支之部分。因為
    吳宗賢遲遲並未登記為診所負責人，上訴人再與吳宗賢洽談
    ，因吳宗賢又表示要向上訴人借錢，上訴人因而再出借8千
    元予吳宗賢，並表示其會登記為診所負責人，但是不願意先
    交付醫師執照，上訴人因而疑惑並詢問吳宗賢究竟其是何年
    畢業，吳宗賢稱與訴外人涂醒哲同屆，經上訴人詢問該屆畢
    業之醫師表示根本沒有這個人，而查詢吳宗賢使用之6Q-654
    0號車牌亦為報廢的車牌。上訴人因而於隔天聯絡被上訴人
    戊○○並質疑吳宗賢應非醫師，被上訴人戊○○乃同意解除
    系爭讓渡契約，上訴人因而交還系爭房屋之大門遙控器，嗣
    被上訴人戊○○表示無法再讓渡與第三人，上訴人即表示系
    爭讓渡契約既已無效，其自可隨意處理。
  (2)兩造於94年2月23日讓渡書所記載之文字為「九十四年二
    月二十五日需付清全部款項新台幣肆十萬元正，否則讓渡無
    效，本人不負任何賠償責任，陳醫師不得要求任何賠償。」
    該約定事項，即是將該讓渡書附加以付清全部款項做為生效
    之要件，所以，該讓渡書是要等到全部付清款項，始發生效
    力，否則，雙方當事人均無庸負擔任何契約責任，是以，
    本件讓渡書在性質上為要物之法律行為。且核對被上訴人戊
    ○○94年2月21日之收據，記載有「否則不退訂金」之文字
    ，可見戊○○是附加有交付款項作為讓渡生效之要件。又兩
    造於94年2月26日所立切結書僅是切結系爭屋內之物品保全
    ，此由系爭切結書上所載「要求給予方便，將大門遙控器
    給他」等語可見當時沒有進行到交付讓渡物品之階段，從刪
    除「本人將全鎖都給陳醫師共拾把」之文字，並按指印之情
    況，可當時沒有完成讓渡之行為。至於記載「陳醫師上欠
    款新台幣參拾柒萬元整」，並沒有改變原先上揭94年2月23
    日讓渡書要物行為之約定，僅是履行期限往後挪而已，是
    以，在沒有交付37萬元之情形下，本件讓渡合約尚未發生效
    力。又系爭94年2月23日讓渡書所記載「本人負責陳醫師
    及房東先生的合約」，從文義上，僅是協助簽訂租賃契約，
    並沒有授權簽訂租約，在沒有授與代理權，被上訴人戊○○
    當然不能以上訴人之名義與丁○○簽訂契約，被上訴人所提
    出94年2月26日房屋租賃契約書應該是屬於無權代理之法律
    行為，上訴人不承認該租賃契約。又核對上揭94年2月23日
    讓渡書「自簽約日94年2月28日起房租由陳醫師支付（與
    本人讓渡生效日起，房租及三個月房租押金均由陳醫師自行
    負責）。」等語，根據此段文字，還有一個簽約日為94年2
    月28日，是以，在94年8月28日尚需要簽訂合約，故未約定
    由上訴人承受戊○○對丁○○之租金給付義務。況戊○○於
    94年6月18日向嘉義地檢署所提出之刑事告訴狀（補充），
    說明同址原租約移轉云云，也可以佐證上訴人沒有承受戊○
    ○給付租金之義務。從戊○○與上訴人間並無約定租金數額
    及租賃期限之重要要素，亦可證明其間意思表示尚未合致。
    另上訴人於95年2月27日將系爭建物大門遙控器交還戊○○
    ，已清楚表示不願意受讓，撤銷或解除該讓渡書之後，戊○
    ○竟故意用電話要求甲○○、丙○○將玻璃、招牌，載運至
    診所，顯見該診所還是在戊○○所占有控制，上訴人並未占
    有使用過該診所或任何設備，竟要求上訴人給付房屋租金或
    讓渡金，顯然不合理。
三、兩造對下列事實不爭執，自得採為判決基礎：
  (一)上訴人於94年2月21日交付定金3萬元予被上訴人戊○○，由
    被上訴人戊○○日書立字據，載明已收受定金、餘額於94年
    2月25日付清，並完成負責醫師變更手續（原審卷第23頁）
    。
  (二)被上訴人戊○○與上訴人於94年2月23日訂立讓渡書，於94
    年2月26日訂立切結書（原審卷第23頁）。
  (三)被上訴人戊○○曾與陳志炎訂立合約書（原審卷第61頁）。
  (四)訴外人即被上訴人戊○○原僱佣之醫師陳志炎曾書立94年1
    月6日辭職書（原審卷第61頁），並向雲林縣政府申請合生
    診所自94年3月1日起歇業獲准（原審卷第46頁）。
  (五)被上訴人戊○○告訴上訴人詐欺案件，業經檢察官不起訴處
    分確定（原審卷第29頁）。
  (六)被上訴人戊○○與上訴人訂立讓渡書前，與被上訴人丁○○
    訂立租賃契約，約定被上訴人戊○○以每月1萬8千500元代
    價（含租金1萬8千元及電視收視費、水電費500元）向被上
    訴人丁○○承租系爭房屋，租期自93年11月15日起至94年11
    月14日止（原審卷第73頁）。
  (七)上訴人曾接獲被上訴人丁○○表示同意債務承擔之存證信函
    （原審卷第74頁）。
四、至被上訴人戊○○主張上訴人應給付讓渡金尾款37萬元，被
    上訴人丁○○主張上訴人承擔其與被上訴人戊○○訂立之租
    賃契約給付租金債務，惟自94年3月份起至95年2月28日止均
    未交付租金，上訴人自應給付自94年3月份起至95年2月份止
    之租金（被上訴人丁○○在原審起訴請求上訴人給付自94年
    3 月份起至同年10月份止8個月租金合計為144,000元，在本
    院追加請求上訴人給付自94年11月份起至95年2月28日止4個
    月租金合計為72,000元），則為上訴人否認，並以前詞抗辯
    ，是本件爭點為：(1)被上訴人戊○○與上訴人訂立系爭讓渡
    書是否附有停止條件（即被上訴人戊○○應覓得負責醫師）
    ，及系爭讓渡契約是否因停止條件不成就而不生效力？系爭
    讓渡契約是否因上訴人未給付尾款37萬元而無效？上訴人戊
    ○○請求上訴人給付37萬元，是否有理由？(2)上訴人有無承
    擔被上訴人戊○○之租賃契約給付租金債務？被上訴人丁○
    ○請求上訴人給付上開租金，是否有理由？經查：
(一)、按解釋意思表示，應探求當事人之真意，不得拘泥於所用之
    辭句，又附停止條件之法律行為，於條件成就時，發生效力
    ，民法第98條、第99條第1項分別定有明文。而法律行為附
    停止條件者，係指該法律行為效力之發生，繫於客觀的不確
    定的將來之事實，核先明。經查，系爭讓渡書第6條載明
    ：「陳醫師需於3月1日前完成負責醫師更換手續」，第7條
    載明：「94年2月25日前需付清全部款項新臺幣40萬元正，
    否則讓渡無效，本人不負任何責任，陳醫師不得要求任何賠
    償」等語，而上訴人除支付被上訴人戊○○3萬元定金外，
    餘37萬元尚未支付一節，固有系爭讓渡書影本一份在原審卷
    可佐（見原審卷第7頁），且為兩造所不爭執，惟參以上訴
    人於交付定金3萬元予被上訴人戊○○後，被上訴人戊○○
    書立之書據係記載：「本人收到合生診所讓渡金訂金新臺幣
    3 萬元正。餘額於94年2月25日付清，並完成負責醫師的變
    更手續，否則不退訂金。餘額：新臺幣37萬元正」等語（見
    原審卷第6頁），及被上訴人戊○○與上訴人嗣後再於94年2
    月26日簽訂之切結書係載明：「本人戊○○讓渡合生診所給
    陳昭新醫師，並將全部物品．．點收無誤！．．陳醫師尚欠
    尾款新臺幣37萬元」等語（見原審卷第9頁），本院審酌被
    上訴人戊○○於94年2月21日書立之字據上雖載有「本人．
    ．．完成負責醫師的變更手續」一語，惟該字句係緊接在「
    餘額於94年2月25日付清」之後，在「否則不退訂金」之前
    ，其意顯係由上訴人負責變更手續之義務，而非由被上訴人
    戊○○負擔該義務，況上訴人與被上訴人戊○○所立讓渡書
    第6條更明文約定「陳醫師需於三月一日前完成負責醫師更
    換手續」等語，益證完成變更醫師手續為上訴人應負擔之義
    務，是上訴人抗辯系爭讓渡契約附有上開停止條件，自無可
    採。再查，上訴人與戊○○於94年2月26日簽立切結書係在
    系爭讓渡書第7條約定上訴人應付清讓渡金尾款之日期即95
    年2月25日之後，兩造若因上訴人未依系爭讓渡書記載期限
    交付讓渡金尾款而有使系爭讓渡契約歸於無效之意思，又何
    必於94年2月26日簽訂之上開切結書內載明：「本人戊○○
    讓渡合生診所給陳昭新（新為星之誤，下同）醫師，並將全
    部物品〔如94年2月23日讓渡書所呈物品〕交給陳昭新醫師
    點收。點收無誤！陳醫師要求給予方便，將大門搖控器給他
    ，他能整理內務，陳醫師尚欠尾款新台幣參拾柒萬元整。．
    ．」等語，而再度確認兩造讓渡合生診所之合意，及上訴人
    尚積欠被上訴人戊○○讓渡金尾款37萬元，是自應認兩造已
    協議變更系爭讓渡契約第7條之約定，不使上訴人於94年2月
    25日未依約交付讓渡金尾款時產生讓渡契約無效之結果，是
    系爭讓渡契約書第7條關於：「九十四年二月二十五日前需
    付清全部款項新台幣肆拾萬元正，否則讓渡無效．．」之約
    定內容，已因嗣後兩造於94年2月26日簽訂切結書而變更，
    是上訴人辯稱依系爭讓渡書契約第7條約定，其未於94年2月
    25日前交付尾款37萬元，系爭讓渡契約無效，其無庸再支付
    尾款37萬元等語，自屬無據。至於上訴人在原審及本院提出
    與被上訴人戊○○、證人甲○○、丙○○之電話錄音帶與譯
    文，並聲請訊問證人丙○○、甲○○為證，惟查，證人即製
    作合生診所招牌之木工丙○○、及製作系爭診所玻璃之木工
    甲○○雖均在本院證稱係上訴人向其訂作後，曾表示不要做
    了等語，然僅足以證明上訴人於訂作木工或玻璃後有通知證
    人不要再進行診所裝修工程之事實，惟不足以證明上訴人抗
    辯其與被上訴人戊○○間之讓渡契約係不生效力或有無效情
    形存在，自難據其證詞為有利於上訴人之證據，至於上開錄
    影帶及譯文內容縱認不虛，亦僅足證明戊○○曾介紹及引介
    訴外人吳宗賢予上訴人，或其曾在委託證人甲○○、丙○○
    進行合生診所裝修事宜後向其表示不再裝修等情，並不足以
    證明被上訴人戊○○負有應變更診所負責醫師之義務、系爭
    讓渡契約附有被上訴人戊○○應變更診所負責醫師之停止條
    件、或系爭讓渡契約業經上訴人合法解除等情，上訴人上開
    抗辯，自無可採。另上訴人抗辯其曾以掛號寄送內容載明為
    ：「前接洪太太（按指被上訴人戊○○，下同）來電，謂其
    在馬光之合生診所與本人簽有讓渡合約，致不敢處理或讓渡
    他人。本人因此再度聲明，因其讓渡之先決條件未具備，本
    人於二月十七日即聲明無效，並放棄三萬元訂金；所有合生
    診所內部物品本人亦絲毫未動。爾後有關合生診所之事，洪
    太太如何處理，概與本人無關。」等語之聲明書予被上訴人
    戊○○一節，固有上訴人提出之聲明書影本一份在原審卷可
    稽（見原審卷第28頁），然被上訴人戊○○否認其有收受讓
    聲明書，經本院向中華郵政股份有限公司嘉義郵局查詢結果
    ，該局函覆以該郵件寄交已逾6個月，電腦查詢系統已無法
    查得交投紀錄資料等語，有該局95年5月16日嘉郵字第09502
    00059號函一份在本院卷可稽（見本院卷第32頁），上訴人
    復未舉證證明上開聲明書已送達被上訴人戊○○收受，是其
    抗辯伊已向被上訴人戊○○聲明放棄系爭讓渡契約，系爭讓
    渡契約已解除等語，亦無可取。綜上，被上訴人戊○○主張
    依系爭讓渡書約定，上訴人尚有尾款37萬元未付一節，既屬
    可採，是被上訴人戊○○依系爭讓渡契約請求上訴人給付讓
    渡金尾款37萬元，自屬有據。
(二)、上訴人有無承擔被上訴人戊○○與丁○○間之租賃契約給付
    租金債務？被上訴人丁○○請求上訴人給付自94年3月份起
    至95年2月28日止之租金，是否有理由：按第三人與債務人
    訂立契約承擔其債務者，非經債權人承認，對於債權人不生
    效力，民法第301條定有明文，是債權人承認第三人與債務
    人訂立之債務承擔契約者，對債權人應生效力，債權人當得
    請求第三人履行債務。再按租賃期限屆滿後，承租人仍為租
    賃物之使用收益，而出租人不即表示反對之意思者，視為以
    不定期限繼續契約，民法第451條亦有明文核先明。經查
    ，系爭讓渡書第3條約定：「自簽約日94年2月28日起房租由
    陳醫師支付」，被上訴人丁○○亦以存證信函通知上訴人，
    承認上訴人承擔被上訴人戊○○之給付租金債務等情，有被
    上訴人丁○○提出存證信函為證（見原審卷第68至70頁），
    並為上訴人所不爭執（見原審卷第74頁），堪信為真。再查
    ，系爭讓渡書因兩造協議變更第7條約定內容使契約繼續合
    法存在，已如前述，是被上訴人丁○○主張上訴人應承擔被
    上訴人戊○○之給付租金債務一節，自屬可採。再查，被上
    訴人丁○○、戊○○二人原簽訂之租賃契約期限為93年11月
    15 日起至94年11月14日止，是被上訴人丁○○在原審起訴
    請求上訴人給付自94年3月份起至94年10月份止8個月之租金
    合計金額為144,000元（計算式為：18000×8= 144000），
    為有理由，應予准許。再查，被上訴人戊○○已於94年2月
    26日將系爭房屋之大門搖控器交付予上訴人，並將合生診所
    內之全部物品點交予上訴人一節，有切結書影本一份在原審
    卷可稽（見原審卷第9頁），系爭房屋係在上訴人管領占有
    中，自堪認定，是不論上訴人實際上有無使用該房屋，並不
    影響該房屋為其占有使用之事實，是上訴人於原租賃期限屆
    至後既，既未歸還該房屋予被上訴人丁○○，該房屋自仍在
    上訴人占有使用中，依上開法條規定，本件租賃契約自原租
    賃期限屆至後，應視為不定期限租賃契約，上訴人仍負有支
    付租金之義務，是被上訴人丁○○在本院擴張追加應受判決
    事項之聲明，請求上訴人給付自94年11月份起至95年2月28
    日止共4個月之租金7萬2千元（計算式為：18000×4=72000
    ），為有理由，亦應准許。
五、綜上所述，被上訴人戊○○本於讓渡契約之法律關係，請求
    上訴人給付讓渡金尾款37萬元；被上訴人丁○○本於租賃契
    約及債務承擔之法律關係請求上訴人給付自94年3月起計8個
    月即至94年10月份止之租金共144,000元，均自起訴狀繕本
    送達翌日即94年11月1日起至清償日止，按年息百分之5計算
    之法定遲延利息，核屬正當，應予准許。原審因而為上訴人
    敗訴判決，並分別為准免假執行之宣告，並無不合。上訴論
    旨指摘原判決此部分不當，求予廢棄改判，為無理由，應予
    駁回。另被上訴人丁○○在本院提起追加之訴請求上訴人給
    付自94年11月份起至95年2月28日止共4個月之租金72，000
    元，及自追加之訴訴狀繕本送達翌日即95年4月26日起至清
    償日止依年息百分之5計算之利息，亦有理由，應予准許。
六、本件所命給付金額及兩造敗訴金額均未逾150萬元，係不得
    上訴第三審事件，經本院判決後即行確定，追加原告就追加
    起訴部分聲請為假執行之宣告，核無必要，併予駁回。
七、本件事證已臻明確，兩造其餘主張及舉證，經審酌後認對判
    決結果不生影響，爰不予逐一論述，併此敘明。
據上論結，本件上訴為無理由，追加原告即被上訴人丁○○追加
之訴為有理由，依民事訴訟法第449條第1項、第78條，判決如主
文。
中    華    民    國    95    年    10    月  4    日
                    民事第七庭審判長法  官   袁再興
                                    法  官   盧江陽
                                    法  官   陳賢慧
以上正本係照原本作成。
不得上訴。
                                    書記官   金珍華
中    華    民    國    95    年    10    月    4    日
                                                     Ｄ


司法院資訊處製作；財團法人民間司法改革基金會備份。
